【裁判字號】    99,交易,676
【裁判日期】    991011
【裁判案由】    業務過失傷害
【裁判全文】
臺灣臺中地方法院刑事判決             99年度交易字第676號
公  訴  人  臺灣臺中地方法院檢察署檢察官
被      告  乙○○
上列被告因業務過失傷害案件，經檢察官提起公訴（99年度偵字
第10083、14649號），本院判決如下：
    主  文
乙○○從事業務之人，因業務上之過失傷害人，處有期徒刑月
，如易科罰金，以新臺幣壹仟元折算壹日。
    犯罪事實
一、乙○○係計程車司機，以開車載客為業，係從事駕駛業務之
    人。其於民國98年10月28日下午，駕駛車牌號碼681-NK號營
    業用小客車，沿臺中市○區○○街由仁和路往興大路方向行
    駛，嗣於同日下午5 時20分許，途經該路段與仁和二街之無
    號誌燈交岔路口，本應注意行經行人穿越道及無號誌燈之交
    岔路口時，應減速慢行，遇有行人穿越時，無論有無交通警
    察指揮或號誌，均應暫停讓行人優先通行，而當時天候為晴
    、日間自然光線、路面乾燥無缺陷、無障礙物、視距良好，
    依其智識及能力，無不能注意之情事。詎其竟疏未注意及此
    而未減速慢行，亦未暫停禮讓行人優先通行，竟貿然直行穿
    越路口，適有黃○慈（90年3 月生，真實年籍詳卷）自臺中
    市國光國小後門步行跨越正義街行人穿越道往仁和二街方向
    步行，乙○○因煞閃不及而車輪碾壓到黃○慈，黃○慈因而
    跌倒在地，致黃○慈受有左足壓傷併足部皮膚全層壞死缺損
    ，上下唇裂傷、顏面擦傷約2x0.5x0.5 公分、雙側上下肢、
    左腰多處挫擦傷、第3 腳趾頭骨折、4 指腳趾頭活動角度受
    限及無法彎曲之傷害。乙○○於肇事後，在有偵查犯罪職權
    之機關尚不知何人為肇事者前，即在現場主動向到場處理之
    司法警察坦承其為肇事者，並自願接受裁判。
二、案經被害人黃○慈之法定代理人甲○○訴由臺灣臺中地方法
    院檢察署檢察官偵查起訴。
    理  由
壹、證據能力部分
    按被告以外之人於審判外之言詞或書面陳述，除法律有規定
    者外，不得作為證據；又被告以外之人於審判外之陳述，雖
    不符前四條之規定，而經當事人於審判程式同意作為證據，
    法院審酌該言詞陳述或書面陳述作成時之情況，認為適當者
    ，亦得為證據。當事人、代理人或辯護人於法院調查證據時
    ，知有第159 條第1 項不得為證據之情形，而未於言詞辯論
    終結前聲明異議者，視為有前項之同意。刑事訴訟法第 159
    條第1 項、第159 條之5 分別定有明文。經查，本判決下列
    所引用之各該被告乙○○以外之人於審判外之陳述（包含書
    面陳述），除公務員職務上製作之紀錄文書，並無顯不可信
    之情況，依刑事訴訟法第159 條之4 第1 款規定，有證據能
    力外，其餘屬傳聞證據部分，檢察官、被告迄至言詞辯論終
    結前均未聲明異議。本院審酌上開證據資料製作時之情況，
    尚無違法不當及證明力明顯過低之瑕疵，亦認為以之作為證
    據應屬適當，故揆諸前開規定，爰依刑事訴訟法第159 條之
    5 規定，認前揭證據資料均有證據能力。
貳、認定犯罪事實所憑之證據及論罪科刑情形
一、訊據被告對於前開犯罪事實均坦承不諱，核與證人即被害人
    黃○慈、證人即目擊經過之被害人胞姊黃○瑄於，及證人即
    目擊車禍經過之安親人員林宏軒於偵訊時之證述均相互一致
    ，並有中山醫學大學附設醫院99年3 月4 日出具之丙字第29
    64號診斷證明書、道路交通事故現場圖、道路交通事故調查
    報告表(一)、(二)、交通事故現場照片8 張在卷可稽（警卷第17
    頁、第22頁、第23頁、第24頁、第35頁、第38頁），上情應
    堪認定。按汽車行駛時，駕駛人應注意車前狀況，並隨時採
    取必要之安全措施；汽車行經行人穿越道，遇有行人穿越時
    ，無論有無號誌指示，均應暫停讓行人先行通過，道路交通
    安全規則第94條第3 項、第103 條第2 項分別定有明文。被
    告係營業用小客車之駕駛，係以駕駛為業，自應熟知、注意
    上述道路交通安全規則之規定，又依前揭卷附之道路交通事
    故現場圖及道路交通事故調查報告表所載，本件事故發生時
    天候為晴、日間自然光線、路面乾燥無缺陷、無障礙物、視
    距良好，依其智識及能力，無不能注意之情事，竟疏未注意
    及此，於行經前開行人穿越道時，未能注意被害人黃○慈刻
    正跨越行人穿越道，致擦撞被害人黃○慈致其身體受有左足
    壓傷併足部皮膚全層壞死缺損，上下唇裂傷、顏面擦傷約2x
    0.5x0.5 公分、雙側上下肢、左腰多處挫擦傷、第3 腳趾頭
    骨折、4 指腳趾頭活動角度受限及無法彎曲之傷害。此外，
    被告過失駕車肇事行為，與被害人黃○慈受有前開身體上傷
    害間，具有相當因果關係。是本件被告業務過失傷害犯行，
    事證明確，應予依法論科。
二、按刑法上所謂業務，係指個人基於其社會地位繼續反覆所執
    行之事務，其主要部分之業務固不待論，即為完成主要業務
    所附隨之準備工作與輔助事務，亦應包括在內，此有最高法
    院71年臺上字第1550號判例意旨可參。本案被告係以駕駛營
    業用小客車為業，被告之駕車行為，係其主要業務，且本案
    被告因過失駕駛行為，致被害人黃○慈受有前述傷害，核被
    告所為係犯刑法第284 條第2 項前段之業務過失傷害罪。本
    案被告係於行經行人穿越道時，未依規定讓行人即被害人黃
    ○慈優先通行，因而致被害人受有前開傷害，而應依法負擔
    刑事責任，自應依道路交通管理處罰條例第86條第1 項規定
    ，加重其刑。又按刑法第62條所謂自首，祇以犯人在犯罪未
    發覺之前，向該管公務員申告犯罪事實，而受裁判為已足，
    並不以使用「自首」字樣或言明「自首」並「願受裁判」為
    必要（最高法院63年度臺上字第1101號判例意旨參照）。經
    查，本案被告於肇事後，在偵查犯罪之員警未發覺其為犯罪
    行為人前，即於現場主動向前往處理之臺中市警察局第三分
    局交通隊員警嚴家治陳稱其為肇事者等情，此有臺中市○○
    ○道路交通事故肇事人自首情形紀錄表1 紙在卷可稽（見警
    卷第30頁），而被告事後復有接受裁判之情，足認被告已符
    合自首之要件，爰依刑法第62條前段規定，減輕其刑，並依
    法先加後減之。爰審酌被告係職業駕駛，因本次過失之駕車
    行為，致被害人受有上述傷害，且其傷勢非輕，兼審酌被告
    素行良好，前尚無何前科紀錄，有臺灣高等法院被告前案紀
    錄表可稽，惟迄今尚未與被害人達成和解，犯後態度欠佳等
    一切情狀，核情量處如主文所示之刑，並諭知易科罰金之折
    算標準。
據上論斷，應依刑事訴訟法第299 條第1 項前段，道路交通管理
處罰條例第86條第1 項，刑法第284 條第2 項前段、第62條前段
、第41條第1 項前段，刑法施行法第1 條之1 第1 項、第2 項前
段，判決如主文。
本案經檢察官吳孟潔到庭執行職務。
中    華    民    國    99    年    10    月    11    日
                     交通法庭   法  官  簡婉倫
以上正本證明與原本無異。
如不服本判決，應於判決送達後10日內，向本院提出上訴書狀，
上訴書狀應「敘述具體上訴理由」，並按他造當事人之人數附繕
本。「切勿逕送上級法院」。
                                書記官  許千士
中    華    民    國    99    年    10    月    11    日
附錄本案論罪科刑法條
中華民國刑法第284條
因過失傷害人者，處 6 月以下有期徒刑、拘役或 5 百元以下罰
金，致重傷者，處 1 年以下有期徒刑、拘役或 5 百元以下罰金
。
從事業務之人，因業務上之過失傷害人者，處 1 年以下有期徒
刑、拘役或 1 千元以下罰金，致重傷者，處 3 年以下有期徒刑
、拘役或 2 千元以下罰金。
道路交通管理處罰條例第86條
汽車駕駛人，無駕駛執照駕車、酒醉駕車、吸食毒品或迷幻藥駕
車、行駛人行道或行經行人穿越道不依規定讓行人優先通行，因
而致人受傷或死亡，依法應負刑事責任者，加重其刑至二分之一
。

司法院資訊處製作；財團法人民間司法改革基金會備份。
